臺灣高雄地方法院刑事判決　　　　　　 96年度簡上字第400號
上　訴　人
即　被　告　甲○○
上列上訴人即被告因違反商標法案件，不服本院高雄簡易庭中華
民國96年3 月28日96年度簡字第1442號刑事簡易判決（聲請簡易
判決處刑案號：臺灣高雄地方法院檢察署95年度偵字第30027 號
，及移送併辦：同上署96年度偵字第4093號），提起上訴，本院
管轄第二審之合議庭，判決如下：
    主  文
原判決撤銷。
甲○○共同明知為未得商標權人同意，於同一商品，使用相同之
註冊商標之商品而販賣，處有期徒刑陸月，減為有期徒刑月，
如易科罰金，以新臺幣壹仟元折算壹日。扣案如附表所示之物，
均沒收。
    犯罪事實
一、甲○○明知如附表所示物，其上之商標、圖樣，業經如附表
    所示之商標專用權人於該商品上取得商標註冊登記，且均在
    專用期間內，未經該商標專用權人之同意或授權，不得於同
    一商品或類似商品，使用相同或近似於此等註冊商標商品，
    竟與真實姓名年籍不詳綽號「阿輝」之成年男子，共同基於
    販賣仿冒商品之犯意聯絡，由「阿輝」提供成本價約新臺幣
    （下同）100 元至200 元，如附表所示之仿冒商品，甲○○
    則在其位於高雄縣大寮鄉○○村○○街12號9 樓之住處，以
    其個人電腦經由網際網路登入雅虎奇摩公司網站，並向該公
    司申請帳號「marantz8688 」、「mcintosh8688」使用；嗣
    於95年7 月中旬起至95年9 月26日止，甲○○與「阿輝」即
    利用上開帳號在雅虎奇摩拍賣網站上刊登上開仿冒商標商品
    之拍賣資訊，並以上開帳號之雅虎奇摩電子信箱供網友聯絡
    ，以約400 至800 元不等之底價供不特定人予以競標。嗣為
    警於同年9 月13日上網查察，而向甲○○下標購得如附表編
    號一所示之上衣1 件，而循線查獲上情。
二、案經告訴人德商萬寶龍文具公司訴由內政部警政署保安警察
    第二總隊第一大隊第三中隊報告偵辦。
    理  由
一、訊據被告甲○○固坦承確於上開時間、地點，上網販售如附
    表所示之物品，惟矢口否認有何違反商標法之犯行，辯稱：
    系爭仿冒品係伊向「阿輝」進貨的，伊沒有與「阿輝」共同
    販賣，也不知道所販售之物品為仿冒品云云。
二、經查：
  (一)上開犯罪事實，業據告訴人之代理人乙○○、許珮玲於警詢
    中指訴綦詳，並有鑑定證明書、經濟部智慧財產局商標資料
    檢索服務、扣押物品目錄表、扣押物品清單、蒐證照片52張
    、雅虎奇摩帳號申請資料、雅虎奇摩拍賣網頁列印資料附卷
    可稽，及如附表所示之扣押物可證。
  (二)被告雖以前揭情詞置辯，然扣案仿冒之香奈兒（CHANEL）、
    布拜里（BURBERRY）廠牌之衣服、萬寶龍（MONTBLANC） 廠
    牌之鋼筆、原子筆、鋼珠筆等物，經鑑定結果：商品來源不
    明，非來自原授權製造廠商；商品品質其使用之材質、配件
    、製工均甚粗糙與原廠有異；欠缺原廠商品之保證書、來源
    證明、發票、使用說明書及精緻包裝；販售價格與原廠相差
    懸殊，並仿製原廠商註冊之商標（文字或圖樣）等情，有上
    開鑑定證明書在卷為憑；另扣案仿冒之路易威登馬爾悌耶（
    LV）廠牌之衣服，經鑑定結果，發現其材質、色澤、配件之
    結構造型文字標示等，品質偽劣，均與真品迥異乙節，亦有
    路易威登馬爾悌耶公司產品意見書附卷可佐。參以，被告自
    承，伊於84年至89年間在高雄市漢神百貨公司6 樓家電部上
    班等語（見本院卷第43頁），則被告長期在百貨精品林立之
    處所上班，縱使對於所謂名牌服飾、商品等，未必有如專櫃
    賣場人員之熟稔，然對於如附表所示之商品，乃國外知名廠
    牌之商品，非經授權不得擅自販售，其品質與價格自非區區
    100 、200 元堪以比擬一事，實難諉為不知；且以我國長期
    致力於智慧財產權之保障，對於仿冒品之查緝不遺餘力，迭
    經新聞報導，尤以系爭知名品牌所販售之商品，不僅商品美
    觀、製工精緻、包裝精美，尚且價格昂貴，以我國社會經濟
    之進步，媒體產業之發達，被告對於商品之來源既不知悉，
    又未取得授權證明，復以如此低廉之成本取得，徒稱不知所
    販售之物品為仿冒品云云，自屬臨訟卸責之詞，不足採信。
  (三)其次，被告於本院審理時尚供陳：雅虎奇摩拍賣網頁上商品
    的資料、簡介及文字敘述係由「阿輝」負責繕打與張貼在網
    上，而貨品之來源亦是向「阿輝」購買等語（見本院卷第44
    頁）；果如此，則本件被告販售仿冒品之犯行，其所實際分
    擔之工作，除處理拍定人之訂單與寄送貨品外，幾乎全由「
    阿輝」一人包辦，尚且被告連上網向雅虎奇摩公司申請帳號
    之行為，亦係冒用他人名義為之（見內政部警政署保安警察
    第二總隊第一大隊第三中隊刑案偵查卷宗2 第33頁、內政部
    警政署保安警察第二總隊第一大隊第一中隊刑案偵查卷宗第
    14頁，此部份犯行另行函送臺灣高雄地方法院檢察署檢察官
    偵辦）。倘被告所述伊係自己一人販售云云為真，而「阿輝
    」既有仿冒品之貨源，又會上網刊登商品資料供不特定人上
    網閱覽，則何以不由「阿輝」自行上網販售仿冒品即可？被
    告復無獨特之銷售手法，俾能成為「阿輝」穩定之下游，「
    阿輝」又何須平白空讓被告多賺一手？尚且，被告向「阿輝
    」進貨之品項，亦均為「阿輝」所建議，業據被告供陳無訛
    （見本院卷第25頁），準此以觀，被告與「阿輝」是否單純
    僅係販賣仿冒商品之供貨者與銷售者之關係，實非無疑？被
    告所辯難謂與情理相符，是被告與「阿輝」確係基於共同販
    賣仿冒之犯意聯絡，而有行為分擔之事實，至為灼然。
  (四)綜上所述，本案事證明確，被告上開犯行，堪以認定。
三、按刑事法若干犯罪行為態樣，本質上原具有反覆、延續實行
    之特徵，立法時既予特別歸類，定為犯罪構成要件之行為要
    素，則行為人基於概括犯意，在密切接近之一定時、地持續
    實行之複次行為，倘依社會通念，於客觀上認為符合一個反
    覆、延續性之行為觀念者，於刑法評價上，即應僅成立一罪
    。學理上所稱「集合犯」之職業性、營業性或收集性等具有
    重複特質之犯罪均屬之，例如經營、從事業務、收集、販賣
    、製造、散布等行為概念者是，最高法院96年度臺上字第17
    2 號、95年度臺非字第285 號判決意旨足資參照。本件被告
    於上開時間內，密集重複為同一之販賣行為，客觀上依社會
    通念，自屬集合犯之實質一罪，而論以一販賣仿冒商品罪即
    可。核被告所為，係犯商標法第82條、第81條第1 款之販賣
    仿冒商品罪。被告意圖販賣而陳列使用相同於他人註冊商標
    之商品之低度行為，為販賣之高度行為所吸收，不另論罪。
    又被告以一販賣行為，侵害數商標專用權人之法益，為想像
    競合犯，應依刑法第55條之規定從一重處斷。被告與真實姓
    名年籍不詳綽號「阿輝」之成年男子就上開犯行，有犯意聯
    絡與行為分擔，為共同正犯。至併案部分（臺灣高雄地方法
    院檢察署96年度偵字第4093號），因與檢察官聲請簡易判決
    處刑之犯罪事實，有集合犯之實質上一罪關係，應為起訴效
    力所及，本院自應併予審究。原審以被告罪證明確，而予論
    罪科刑，固非無見，惟(一)原審認被告未與「阿輝」共犯上開
    犯行，此部份之事實認定，容有未恰；(二)原審認附表編號一
    所示之衣服，僅侵害香奈兒公司商標註冊證號（00000000號
    ）之商標，漏論商標註冊證號（00000000號）之商標，亦有
    未合；(三)查路易威登馬爾悌耶公司商標註冊證號（00000000
    號）之商標，授權專用之範圍並不含衣服，有經濟部智慧財
    產局商標資料檢索服務在卷可稽，原審認附表編號二所示之
    衣服，係侵害上開商標（見原判決附表編號三所載），實有
    誤會；(四)被告論罪科刑之部分，漏引商標法第81條第1 款之
    規定；(五)中華民國96年罪犯減刑條例（下稱減刑條例）業經
    總統於96年7 月4 日以華總一義字第09600083761 號令公布
    ，並自同年月16日施行，原審未及適用，亦有未當。被告上
    訴意旨，否認犯罪並求為無罪判決，固無理由，然原判決既
    有前開可議之處，自應由本院予以撤銷改判。爰審酌被告前
    未曾受有任何刑之宣告，有臺灣高等法院被告前案紀錄表、
    本院院內索引卡紀錄表報表，臺灣高雄地方法院檢察署刑案
    資料查註紀錄表附卷可稽，素行堪認良好，惟斟酌被告明知
    所販售者係仿冒商標之商品，竟意圖販售而公開陳列，犯罪
    動機並非良善，且商標具有辨識商品來源之功能，企業經營
    者通常經過相當時間並投入大量資金於商品之行銷及品質之
    改良，始令該商標具有代表一定品質之效，被告為貪圖小利
    ，販賣品質低劣之仿冒品，對商標專用權人潛在市場利益造
    成侵害非小，有礙公平交易秩序，並破壞我國致力於智慧財
    產權保護之國際聲譽，犯後猶匿詞矯飾，難認已有悔悟之意
    等一切情狀，量處如主文所示之刑。末按，中華民國96年罪
    犯減刑條例（下稱減刑條例）業經總統於96年7 月4 日以華
    總一義字第09600083761 號令公布，並自同年月16日施行；
    而犯罪在中華民國96年4 月24日以前者，除本條例另有規定
    外，有期徒刑、拘役或罰金，減其刑期或金額二分之一；又
    依本條例應減刑之罪，未經判決確定者，於裁判時，減其宣
    告刑。依前項規定裁判時，應於判決主文同時諭知其宣告刑
    及減得之刑，減刑條例第2 條第1 項第3 款、第7 條分別定
    有明文。本件被告上開犯行，其犯罪時點為96年4 月24日以
    前，爰依上開規定減其宣告刑，並斟酌被告專科畢業，家境
    小康，及目前社會經濟情況不佳，謀生不易等因素，從輕諭
    知減刑後易科罰金之折算標準，以示懲儆。至扣案如附表所
    示之物，均屬被告犯商標法第82條所販賣之物，依同法第83
    條規定不問屬於犯人與否，均沒收之。
四、至被告冒用他人之名義向雅虎奇摩公司申請帳號之行為，因
    刑法修正後第55條業已刪除牽連犯之規定，檢察官既未就此
    部份之犯行提起公訴，本院即無從併予審理，爰函送臺灣高
    雄地方法院檢察署檢察官偵辦。
據上論斷，應依刑事訴訟法第455 條之1 第1 項、第3 項、第36
9 條第1 項前段、第364 條、第299 條第1 項前段，商標法第82
條、第81條第1 款、第83條，中華民國96年罪犯減刑條例第2 條
第1 項第3 款、第7 條，刑法第11條、第28條、第55條、第41條
第1 項前段，判決如主文。
中　　華　　民　　國　　96　　年　　7 　　月　　20　　日
                  刑事第十一庭  審判長法  官  何秀燕
                                      法  官  林揚奇
                                      法　官  戰諭威
以上正本證明與原本無異。
本件不得上訴。
                                      書記官  董明惠
中　　華　　民　　國　　96　　年　　7　 　月　　20　　日
附錄本判決論罪之法條：
商標法第82條：
明知為前條商品而販賣、意圖販賣而陳列、輸出或輸入者，處一
年以下有期徒刑、拘役或科或併科新臺幣5 萬元以下罰金。
商標法第81條：
未得商標權人或團體商標權人同意，有下列情形之一者，處三年
以下有期徒刑、拘役或科或併科新臺幣20萬元以下罰金：
一  於同一商品或服務，使用相同之註冊商標或團體商標者。
二  於類似之商品或服務，使用相同之註冊商標或團體商標，有
    致相關消費者混淆誤認之虞者。
三  於同一或類似之商品或服務，使用近似於其註冊商標或團體
    商標之商標，有致相關消費者混淆誤認之虞者。
